【裁判字號】    90,訴,872
【裁判日期】    901026
【裁判案由】    毒品危害防制條例
【裁判全文】
臺灣彰化地方法院刑事判決                            九十年度訴字第八七二號
    公  訴  人  臺灣彰化地方法院檢察署檢察官
    被      告  甲○○
右列被告因毒品危害防制條例案件，經檢察官提起公訴（九十年度毒偵字第二二五九
號），本院判決如左：
        主  文
甲○○連續施用第一級毒品，處有期徒刑壹年拾月，扣案之塑膠袋裝海洛因壹小包（
淨重零點零伍公克，包裝重零點貳玖公克）併該包裝之塑膠袋壹個，均沒收銷燬之。
        事  實
一、甲○○在毒品危害防制條例制定公布生效後，曾於民國（下同）八十九年一月間
    ，因初犯施用毒品案件，經台灣雲林地方法院檢察署檢察官依據台灣雲林地方法
    院八十九年度毒聲字第四號裁定送觀察、勒戒後，認無繼續施用毒品之傾向，業
    於八十九年一月二十八日以八十九年度毒偵字第五五號不起訴處分確；繼於八十
    九年二月迄同年六月間，再犯施用毒品案件，經台灣雲林地方法院檢察署檢察官
  依據台灣雲林地方法院以八十九年度毒聲字第八四四號裁定送觀察、勒戒後，認
    無繼續施用毒品之傾向，業於八十九年九月三十日以八十九年度毒偵字第一二０
    、九二八、九三九號不起訴處分確定。其於五年內，猶不知悔改，復基於概括犯
    意，自九十年四月間起，至同年五月二十一日止，在雲林縣西螺鎮與彰化縣溪州
    鄉○地道路邊等處所，將第一級毒品海洛因溶成液狀再以針筒注射，約每二、三
    日施用一次，先後連續施用多次。嗣經警於九十年五月二十一日上午十時四十五
    分許，在彰化縣溪州鄉溪厝村溪埔巷六號附近之產業道路處查獲，並當場扣得供
    其與陳志遠一起施用之塑膠袋裝第一級毒品海洛因一小包（淨重０．０五公克，
    包裝重０．二九公克），及陳志遠所有，供施打第一級毒品海洛因之注射針筒一
    支（扣押於本院九十年度訴字第八七三號陳志遠毒品危害防制條例案件）。現在
    台灣雲林戒治所實施強制戒治。
二、案經彰化縣警察局北斗分局報請臺灣彰化地方法院檢察署檢察官偵查起訴。
        理  由
一、右揭事實，訊據被告甲○○（以下簡稱被告）供認在卷，並有如事實欄所示之第
    一級毒品海洛因一小包、注射針筒一支扣案可資佐證，且被告為警查獲時採取之
    尿液，經鑑驗確呈嗎啡陽性反應（尚有甲基安非他命反應），有卷附彰化縣衛生
    局煙毒尿液檢驗成績書一份附卷可稽（見台灣彰化地方法院檢察署九十年度毒偵
    字第二二五九號偵查卷宗第八頁）。又扣案之海洛因亦經法務部調查局鑑驗屬實
    ，有該局九十年六月十二日（九０）陸（一）字第九０一六七五五六號鑑定通知
    書附卷足憑（見上揭偵查卷第十一頁）。另查被告在毒品危害防制條例制定公布
    生效後，於八十九年一月間，因初犯施用毒品案件，經台灣雲林地方法院檢察署
    檢察官依據台灣雲林地方法院八十九年度毒聲字第四號裁定送觀察、勒戒後，認
    無繼續施用毒品之傾向，業於八十九年一月二十八日以八十九年度毒偵字第五五
    號不起訴處分確；繼於八十九年二月迄同年六月間，再犯施用毒品案件，經台灣
    雲林地方法院檢察署檢察官依據台灣雲林地方法院以八十九年度毒聲字第八四四
    號裁定送觀察、勒戒後，認無繼續施用毒品之傾向，業於八十九年九月三十日以
    八十九年度毒偵字第一二０、九二八、九三九號不起訴處分確定等事實，有不起
    訴處分書、刑案資料查註紀錄表在卷足憑。被告顯係於五年之內，三犯毒品危害
    防制條例第十條第一項之施用第一級毒品罪無訛。本案事證明確，被告犯行足以
    認定。
二、按海洛因係屬第一級毒品，此稽之毒品危害防制條例第二條第二項第一款之規定
    可明。核被告所為，係犯毒品危害防制條例第十條第一項之施用第一級毒品罪。
    其於施用之際持有第一級毒品之行為，應為施用之高度行為所吸收，不另論罪。
    被告先後多次施用第一級毒品犯行，時間緊接，構成要件相同，顯認係基於概括
    犯意為之，應依刑法第五十六條關於連續犯之規定論以一罪，加重其刑。公訴人
    於起訴書雖僅載述被告於九十年四月十五日之施用第一級毒品海洛因犯行，惟前
    開事實欄所載，未據公訴人敘及，如前開事實欄所載之其餘施用第一級毒品犯行
    ，因與已起訴之犯罪事實，具有連續犯之關係，屬裁判上一罪，為法律上之同一
    案件，依刑事訴訟法第二百六十七條之規定，應為起訴效力所及，本院自得併予
    審判。按施用毒品，除戕害自身之健康、生命外，並易衍生危害家庭之不良後果
    ，及損耗國家、社會之整體利益，可謂貽禍匪淺，此鑒之中國清季道光年間因舉
    國沈淪於吸食毒品「鴉片」之不長進風氣，形成國家「加課稅賦，貽養無用之徒
    ，欲求執銳披堅之旅，以禦外侮，幾不可得」，「數十年後中原幾無可禦敵之兵
    ，且無可充餉之銀」之窘境，致使國家社會深受劇烈危害，國脈民命幾至不保之
    相關史實，即可明曉，毋庸費詞剖析，故施用毒品之行為，實不能論擬為單純之
    個人自殘行為，應受相當之刑罰制裁，始符社會正義。揆之被告在毒品危害防制
    條例制定公布生效後，二犯施用毒品案件，受觀察、勒戒後，均已無繼續施用之
    傾向，經不起訴處分確定在案，尚不能深切體悟，自愛自重，猶不顧施用毒品對
    其個人、家庭及社會、國家所造成之危害與負累，而更犯之，顯見其價值觀嚴重
    失衡，已陷溺毒品甚深，既無從僅藉由觀察、勒戒處分，根除其犯罪之潛在危險
    ，自應佐以相當之有期徒刑，以強化其違法意識，庶幾克其功效。參酌施用第一
    級毒品罪之法定本刑係六月以上，五年以下，被告所犯之罪，酌情不應量處一年
    十月未滿之有期徒刑為允宜，否則，無異以兒戲相待，實難促使被告醒悟行為之
    可責性。爰審酌被告之素行、犯罪之動機、情節、所生危害及其他犯罪情節，並
    犯後之態度等一切情狀，量處如主文所示之刑。切望被告往後能深切體悟生命之
    意義、價值與責任，善自珍惜，惕勵自新，痛下決心革除惡習，斷絕損友，專心
    戮力於工作及家庭，勿抱持僥倖行險與自暴自棄之心理，繼續頹廢墮落，而愧負
    國家政府助成戒斷毒癮之旨意與期待，與父母自幼撫育長成之苦心與殷望，並貽
    羞鄉里，特此誡勉之。扣案如事實欄所示之塑膠袋裝海洛因一小包係屬毒品，而
    該包裝用之塑膠袋一個因無從與袋內之海洛因完全析離，自應連同袋內之海洛因
    併認屬毒品，不問何人所有，均依毒品危害防制條例第十八條第一項前段，諭知
    沒收銷燬之。至注射針筒一支係另案被告陳志遠所有，供施用第一級毒品海洛因
    之物品，已據陳志遠供述在卷，依法不得併於本案被告之罪刑內宣告沒收。
三、另據前開彰化縣衛生局煙毒尿液檢驗成績書所載，足認被告尚有涉犯施用第二級
    毒品安非他命之罪嫌，惟因此部分犯行，核與上揭被告所犯施用第一級毒品罪行
    ，犯意各別，構成要件互殊，不具裁判上或實質上一罪之關係，應分論併罰，既
    未據檢察察官於本案偵查起訴，本院依法自不得併予審判。
據上論斷，應依刑事訴訟法第二百九十九條第一項前段，毒品危害防制條例第十條第
一項、第十八條第一項前段，刑法第十一條前段、第五十六條，判決如主文。
中      華      民      國    九十      年      十      月    二十六    日
                                臺灣彰化地方法院刑事第一庭
                                      法      官
右正本證明與原本無異。
如不服本判決應於送達後十日內向本院提出上訴狀(須附繕本)。
                                      法院書記官
附論罪科刑法條：
毒品危害防制條例第十條


司法院資訊處製作；財團法人民間司法改革基金會備份。
